臺灣臺北地方法院民事判決
110年度重訴字第647號
原      告  台新國際商業銀行股份有限公司

法定代理人  尚瑞強  


訴訟代理人  陳盈盈  
            吳子賢  
            鍾德暉  
            黃照峯律師           
複  代理人  戴振文  

被      告  蘇宗昌    原住臺北市○○區○○○路○段00號0                            樓

            羅貴連  

訴訟代理人  周念暉律師  
複  代理人  趙耀民律師
上列當事人間請求清償借款事件，本院於民國111年4月28日言詞
辯論終結，判決如下：
    主  文
被告蘇宗昌應給付原告新臺幣壹仟陸佰玖拾陸萬玖仟零陸拾參元
及自民國一〇九年十二月五日起至清償日止，按週年利率百分之
一點三五計算之利息，暨自一一〇年一月五日起至清償日止，逾
期在六個月以內者，按上開利率百分之十，逾期超過六個月部分
，按上開週年利率百分之二十計算之違約金，違約金最高收取九
期。如對被告蘇宗昌之財產為強制執行而無效果時，由被告羅貴
連給付之。
訴訟費用由被告蘇宗昌負擔，如對其財產為強制執行而無效果時
，由被告羅貴連負擔。
    事實及理由
壹、程序部分
一、按當事人得以合意定第一審管轄法院，但以關於由一定法律
    關係而生之訴訟為限；前項合意，應以文書證之，民事訴訟
    法第24條定有明文。查本件兩造合意以本院為管轄法院，有
    借款借據暨約定書（下稱系爭契約）第4章之約定可稽(見本
    院卷第18頁)，故本院自有管轄權，合先敘明。
二、按訴狀送達後，原告不得將原訴變更或追加他訴。但擴張或
    減縮應受判決事項之聲明者，不在此限，民事訴訟法第255
    條第1項但書第3款定有明文。本件原告起訴時，訴之聲明為
    被告蘇宗昌應給付原告新臺幣（下同）16,969,063元及自民
    國109年12月5日起至清償日止，按週年利率1.35％計算之利
    息，暨自110年1月5日起至清償日止，其逾期在6個月以內者
    ，按上開利率10％計算違約金，逾期超過6個月者，就超過部
    分按上開利率20％計算之違約金；如對被告蘇宗昌之財產為
    強制執行而無效果時，由被告羅貴連給付。嗣於111年3月28
    日具狀減縮前揭訴之聲明而增列：違約金最高收取期數為9
    期，參諸前揭規定，應予准許，併予敘明。
三、本件被告蘇宗昌未於言詞辯論期日到場，核無民事訴訟法第
    386條各款所列情形，爰依原告之聲請，准由其一造辯論而
    為判決。 
貳、實體部分
一、原告主張：被告蘇宗昌於100年9月2日邀同被告羅貴連為保
    證人，與原告簽立系爭契約，向原告以房屋貸款而借款2,20
    0萬元，借款期間自100年9月2日起至120年9月2日止，約定
    利息按原告定儲利率指數利率為適用之基準利率，並機動調
    整，且利息採分段計息，第1期至第6期為固定週年利率1.93
    ％、第7至第240期按前述基準利率加0.55％。並約定自撥款日
    起，平均攤還本息。如有任何一宗債務不依約清償本金時，
    即喪失期限利益，且未按期攤還本息，應自逾期之日起加計
    遲延利息，另應自逾期之日起6個月以內按上開利率10％，逾
    期超過6個月部分按上開利率20％計算違約金，最高收取9期
    。詎被告蘇宗昌未依約繳款，依上開約定，本件借款應視為
    全部到期，迄今尚餘本金16,969,063元及其利息、違約金未
    清償。另被告羅貴連為上開貸款之保證人，應於原告就被告
    蘇宗昌之財產強制執行無效果時，負清償責任。爰依消費借
    貸及保證之法律關係提起本件訴訟等語，並聲明：如主文第
    1項所示。
二、被告則以：
　㈠被告羅貴連：原告於簽訂系爭契約時，未給予被告羅貴連審
    閱期間，違反消費者保護法第11條之1及個人購屋貸款定型
    化契約範本應給予審閱期間之規定，故被告羅貴連應負保證
    責任之約款為無效，另契約中雖載有「立約人等確知享有至
    少5日之審閱期間，但經審閱全部條款（包括個別磋商條款
    ）後已充分了解條款內容並同意全部條款構成契約內容」之
    記載，但未以顯著方式標注，且一般人顯無法短時間內將契
    約閱讀完畢及了解內容，自不因加註此等字句即認已保障其
    契約審閱權等語，茲為抗辯，並聲明：駁回原告之訴。
　㈡被告蘇宗昌未於言詞辯論期日到場，亦未提出書狀作何聲明
    或陳述。
三、本院之判斷：
(一)按原告於起訴原因已有相當之證明，而被告於抗辯事實並無
    確實證明方法，僅以空言爭執者，當然認定其抗辯事實之非
    真正，而應為被告不利益之裁判（最高法院18年上字第1679
    號判例意旨參照）。經查，原告就其上開主張，已提出系爭
    契約、約定書、動撥申請書、催收帳卡、帳戶還款明細查詢
    、撥款證明、代辦履約保證委任契約書等件為證(見本院卷
    第17至第32頁、第203至207頁)。而被告羅貴連對於其等曾
    與原告簽訂系爭契約及原告所主張被告蘇宗昌欠款本息及違
    約金之事實均不爭執（見本院卷第194頁），被告蘇宗昌則
    已於相當時期受合法之通知，既未於言詞辯論期日到場，復
    未提出書狀爭執，本院審酌上開證據，認原告主張為真實。
(二)原告雖未予被告蘇宗昌審閱期間，惟被告羅貴連仍應負保證
    之責：
  ⒈按企業經營者與消費者訂立定型化契約前，應有30日以內之
    合理期間，供消費者審閱全部條款內容。企業經營者以定型
    化契約條款使消費者拋棄前項權利者，無效。違反第1項規
    定者，其條款不構成契約之內容。但消費者得主張該條款仍
    構成契約之內容。消費者保護法第11條之1第1至3項定有明
    文。又按定型化契約應受衡平原則限制，係指締約之一方之
    契約條款已預先擬定，他方僅能依該條款訂立契約，否則，
    即受不締約之不利益，始應適用衡平原則之法理，以排除不
    公平之「單方利益條款」，避免居於經濟弱勢之一方無締約
    之可能，而忍受不締約之不利益，是縱他方接受該條款而締
    約，亦應認違反衡平原則而無效，俾符平等互惠原則。查保
    證人既係擔保他人間之債務清償責任，並非經濟之弱者，且
    未自保證契約獲取任何利益，如認保證契約有違民法保護保
    證人之任意規定，自可不訂定保證契約，並不因其未為保證
    人而生不利益，或經濟生活受制於銀行不得不為保證之情形
    。是保證人如因同意某條款而訂定保證契約，該條款又屬當
    事人得依特約排除之任意規定，除另有其他無效之原因外，
    保證人即不得任指該契約條款為無效。又銀行與連帶保證人
    間所訂定之保證契約，乃保證人擔保借款人對銀行債務之清
    償責任，銀行對保證人並不負任何義務，保證人亦無從因保
    證契約自銀行獲取報償，其性質上屬單務、無償契約，並非
    屬消費之法律關係，保證人亦非消費者，自無消費者保護法
    之適用，亦無民法第247條之1規定之適用（最高法院96年度
    台上字第1246號判決、90年度台上字第2011號判決意旨參照
    ）。
  ⒉經查，系爭契約係以「於中華民國＿年＿月＿日經立約人等攜回
    審閱至少5日」（下稱審閱約定甲）、「立約人等確知享有
    至少5日之審閱期間，但經審閱全部條款（包括個別磋商條
    款）後已充分了解條款內容並同意全部條款構成契約內容」
    （下稱審閱約定乙）兩者並列供勾選，而本件僅勾選審閱約
    定乙，而未勾選審閱約定甲等情，有系爭契約（見本院卷第
    17頁）可稽，原告雖主張：勾選審閱約定乙即已給予審閱期
    云云，然依前揭記載，顯見被告蘇宗昌未將契約攜回審閱5
    日，而審閱約定乙之文字係身為法人之原告以預先印製於約
    款中之印刷字體為之，是該約款為原告預定用於同類契約之
    定型化契約條款，故以該條款使身為消費者之被告蘇宗昌拋
    棄審閱期間權利之約定自屬無效，故原告確未給予被告蘇宗
    昌審閱期間。
  ⒊被告羅貴連雖辯稱：原告未予其審閱期間，故毋庸負保證之
    則云云。惟被告羅貴連為保證人，與原告間無消費法律關係
    而非屬消費者，依前揭說明，自無消費者保護法之適用，且
    查，被告羅貴連業於系爭契約第2章第5條之保證人特表同意
    旁及最末之保證人欄位均簽名、用印（見本院卷第18頁），
    足見其已同意訂定保證契約而擔任被告蘇宗昌本件借款債務
    之保證人，自不得事後任指該保證條款為無效而不負保證之
    責，故其所辯，即不可採。
四、從而，原告依消費借貸及保證之法律關係，請求被告給付如
    主文第1項所示，為有理由，應予准許。
五、本件事證已臻明確，兩造其餘攻擊防禦方法及證據，核與判
    決之結果不生影響，爰不一一論列，併此敘明。
六、訴訟費用負擔之依據：民事訴訟法第78條、第85條第1項。
中　　華　　民　　國　　111 　年　　5   　月　　6 　　日
                  民事第六庭    法  官  劉宇霖
以上正本係照原本作成。
如對本判決上訴，須於判決送達後20日內向本院提出上訴狀。如
委任律師提起上訴者，應一併繳納上訴審裁判費。
中　　華　　民　　國　　111 　年　  5  　 月　　6 　　日
                                書記官　洪仕萱